臺灣苗栗地方法院刑事判決　　　　　　　 94年度易字第6號
公　訴　人　臺灣苗栗地方法院檢察署檢察官
被　　　告　乙○○
上列被告因贓物案件，經檢察官提起公訴（93年度偵字第4215號
），本院判決如下：
    主  文
乙○○無罪。
    理  由
一、公訴意旨略以：被告乙○○明知其兄丙○○所騎用懸掛車牌
    號碼ＥＷＣ─942 號車牌銀色機車，非屬其兄原有淺藍色機
    車乃係來路不明之車輛（原號碼ＲＬ─2425號車牌之車主為
    甲○○，該車於民國93年10月31日在苗栗市苗栗醫院宿舍前
    失竊），竟於93年11月20日下午2 時許，在苗栗縣大湖鄉全
    球網咖附近，自丙○○處取得鑰匙後，收受上揭贓車，供己
    騎用。嗣於同日下午2 時40分許，在同鄉○○路1 巷7 號前
    為警查獲，因認被告涉犯刑法第349 條第1 項收受贓物罪嫌
    。
二、按犯罪事實應依証據認定之，無証據不得認定犯罪事實；不
    能証明被告犯罪者，應諭知無罪之判決，刑事訴訟法第154
    條第2 項、第301 條第1 項分別定有明文。又「認定不利於
    被告之事實，須依積極証據，苟積極証據不足為不利於被告
    事實之認定時，即應為有利於被告之認定，更不必有何有利
    之証據」「犯罪事實之認定應憑真實之証據，倘証據是否真
    實尚欠明顯，自不能以推測或擬制之方法，以為裁判基礎」
    ，最高法院30年上字第816 號、40年台上字第86號、53年台
    上字第656 號分別著有判例足資參照。
三、公訴人認被告犯刑法第349 條第1 項收受贓物罪嫌，無非
    係以前開查獲之機車，確係被害人甲○○於93年10月31日在
    苗栗市苗栗醫院宿舍前失竊之物，有被害人之警訊筆錄、贓
    物認領保管單、車牌失竊資料個別查詢報表等附卷可證，而
    被告既騎乘該台機車，又辯稱係其兄丙○○交付，卻未能覓
    得其兄出面以實其說，實與常理有違，因認被告所辯顯不足
    採為論據。惟訊據被告堅決否認犯行，辯稱該機車原先確由
    其兄所騎用，伊曾聽聞其父丁○○問及丙○○該車係從何處
    來，其兄答稱係向友人借取云云，故伊並不知該機車是贓物
    。當日伊與其兄同在網咖前，因伊臨時要回家故向丙○○借
    用即遭查獲，事後找丙○○出面卻因丙○○本即行蹤不定，
    故未能及時找到丙○○以為證明等語。
四、本院於審理中分別傳喚證人丁○○、丙○○到庭，丁○○證
    稱：丙○○原有之機車為淺藍色，該查獲之機車為銀色。前
    在家中伊即曾問過丙○○該銀色之機車係從何處取來，丙○○即答稱係向友人借取，當時被告亦在旁邊等語。訊諸證人
    丙○○亦證稱：該查獲之機車確係經由其友人綽號「阿狗」
    者所交付，當時即掛有遭查獲之車牌。伊本人之機車前經報
    廢放在家中，其父曾問過伊，伊係答稱向友人借得等語。案
    件發生當日，被告係在網咖門口，因要回家睡覺而臨時向其
    借取，伊即將鑰匙交付被告。被告只使用過該車1 次，確實
    不知道該車是贓車。而被告遭查獲後，伊即未返回家中，原
    以為被告不會咬出他來，會自行解決，殊不知事後竟遭起訴
    等語。2 人之證詞經核與被告所辯均相符，並無瑕疵，從而
    被告上開所辯，符合情理，應屬可採。
五、按被告與丙○○間，有血緣上之兄弟關係，且當時係同處一
    家，衡酌情理，彼此借用機車，尚屬人情之常。而其兄丙○○所騎乘之機車，與查獲之機車顏色不同，且原有之機車已
    報廢在家，均應為被告所明知。換言之，該車原非丙○○所
    有，被告無從諉為不知，從而對該車之來源不明，本應有注
    意之義務。然該車之來源既經其父丁○○已為詢問，被告當
    時亦在場，從而均輕信其兄丙○○之說詞，誤認該車係由其
    兄丙○○向友人借取，稽諸社會經驗，朋友間因自己使用之
    機車報廢而互相借用一段時日，亦未悖乎常情，致被告未遑
    細察而逕信以為真，即非無可能。況當日僅係被告臨時向其
    兄借用以騎乘回家，並非常態，依證人丙○○證稱又僅此1
    次，從而被告當日雖遭查獲騎乘機車，然尚難執此遽認被告
    在主觀上必然知悉該車為贓物而仍予收受使用之惡性，依罪
    疑惟輕之法則，被告之犯罪應屬無從證明。其他復無積極證
    據足資證明被告有收受贓物之證據，自應認被告為無罪。
據上論斷，應依刑事訴訟法第301條第1項，判決如主文。
本案經檢察官戴瑞麒到庭執行職務。
中    華    民    國    94    年    11    月    30    日
                  刑事第一庭  審判長法  官  劉興浪
                                    法  官  羅貞元
                                    法  官  楊台清
以上正本證明與原本無異。
如不服本判決，應於判決送達後10日內向本院提出上訴狀（應抄
附繕本）。告訴人或被害人如對於本判決不服者，應具備理由請
求檢察官上訴，其上訴期間之計算係以檢察官收受判決正本之日
期為準。
                                    書記官  盧俊良
中　　華　　民　　國　　94　　年　　12　　月　　6 　　日
